臺灣高等法院臺中分院刑事判決
                                    110年度上訴字第283號
上  訴  人
即  被  告  莊穎龍



指定辯護人  本院公設辯護人陳秋靜
上列上訴人即被告因違反槍砲彈藥刀械管制條例案件，不服臺灣
彰化地方法院109 年度訴字第649 號中華民國109 年11月26日第
一審判決（起訴案號：臺灣彰化地方檢察署109 年度偵字第578
號），提起上訴，並經臺灣彰化地方檢察署檢察官移送併辦（移
送併辦案號109年度偵字13218號），本院判決如下：
    主  文
上訴駁回。
    犯罪事實
一、莊穎龍明知手槍之槍管為槍砲之主要組成零件，屬槍砲彈藥
    刀械管制條例所列管之物，未經主管機關之許可，不得擅自
    製造、持有，竟基於未經許可製造槍枝主要組成零件之犯意
    ，先於民國107 年間某日，自「雅虎奇摩」拍賣網站上向真
    實姓名、年籍不詳之網友，以新臺幣（下同）3,000 元之代
    價，購得未連通手槍槍管1 枝，再於五金行購得電鑽及改造
    手槍工具一批後，於108 年1 月間某日，在其位於彰化縣○
    ○鎮○○街000 號居所，持上開工具及電鑽改造購入之手槍槍
    管，使其可供組成具殺傷力之槍枝使用。
二、嗣經警於108 年11月6 日19時10分許，持臺灣彰化地方法院
    所核發之搜索票，至彰化縣○○鎮○○街000 號莊穎龍居所執行
    搜索，當場扣得其所改造之手槍槍管1 枝、電鑽（含電池與
    充電器）1 支及改造手槍工具一批，始循線查悉上情。
三、案經彰化縣警察局北斗分局報請臺灣彰化地方檢察署檢察官
    偵查起訴。
    理  由
壹、關於證據能力部分：
一、被告之自白，非出於強暴、脅迫、利誘、詐欺、疲勞訊問、
    違法羈押或其他不當方法，且與事實相符者，得為證據，刑
    事訴訟法第156 條第1 項定有明文。亦即被告之自白係出於
    自由意思，且與事實相符者，即有證據能力，反之，若係非
    法取供者，因其陳述非出於任意性，其所為之陳述即無證據
    能力。上訴人即被告莊穎龍（下稱被告）於警詢、偵訊、原
    審準備程序與審理時之詢問，均有依法告知權利，並就改造
    手槍槍管之犯罪事實詢問被告，予被告充分之機會說明與解
    釋，且被告亦未抗辯有遭到強暴、脅迫、利誘、詐欺、疲勞
    訊問、違法羈押或其他不當方法之狀態下而為自白之情事，
    更無任何外部因素足資影響被告陳述之意思自由，是被告於
    警詢、偵訊、原審準備程序與審理時就改造手槍槍管所為之
    自白，既有上開經其改造之手槍槍管及電鑽等改造工具一批
    扣案可佐，是其自白顯與事實相符，自得採為本件判決之基
    礎。
二、法院或檢察官得囑託醫院、學校或其他相當之機關、團體為
    鑑定，或審查他人之鑑定，並準用第203 條至第206 條之1
    之規定（不包括第202 條囑託個人鑑定時應命鑑定人於鑑定
    前具結之規定），而鑑定之經過及其結果，應命鑑定人以言
    詞或書面報告，刑事訴訟法第208 條第1 項前段及第206 條
    第1 項分別定有明文。另現行刑事訴訟法關於鑑定之規定，
    除選任自然人充當鑑定人外，另設有囑託機關鑑定制度。依
    刑事訴訟法第198 條、第208 條之規定，不論鑑定人或鑑定
    機關、團體，固均應由法院、審判長、受命法官或檢察官視
    具體個案之需要而為選任、囑託，並依同法第206 條之規定
    ，提出言詞或書面報告，始符合同法第159 條第1 項所定得
    作為證據之「法律有規定」之情形，否則所為之鑑定，仍屬
    傳聞證據。然於司法警察機關調查中之案件，為因應實務上
    ，或因量大、或有急迫之現實需求，併例行性當然有鑑定之
    必要者，例如毒品之種類與成分、尿液之毒品反應，或者槍
    、彈有無殺傷力等鑑定，基於檢察一體原則，得由該管檢察
    長對於轄區內之案件，以事前概括選任鑑定人或囑託鑑定機
    關、團體之方式，俾便轄區內之司法警察官、司法警察對於
    調查中之此類案件，得即時送請先前已選任之鑑定人或囑託
    之鑑定機關、團體實施鑑定，以求時效（見法務部92年9 月
    1 日法檢字第0920035083號函參照，刊載於法務部公報第31
    2 期）。此種由檢察機關概括選任鑑定人或概括囑託鑑定機
    關、團體，再轉知司法警察官、司法警察於調查犯罪時參考
    辦理之作為，法無明文禁止，係為因應現行刑事訴訟法增訂
    傳聞法則及其例外規定之實務運作而為。此種由司法警察官
    、司法警察依檢察官所概括選任之鑑定人或囑託鑑定機關、
    團體所為之鑑定結果，與檢察官選任或囑託為鑑定者，性質
    上並無差異，同具有證據能力（最高法院96年度台上字第28
    60號判決意旨參照）。本案卷附之內政部警政署刑事警察局
    108 年11月29日刑鑑字第1088014851號鑑定書（見109 年度
    偵字第578號卷〈下稱偵卷〉第93至94頁）、內政部警政署刑
    事警察局108 年12月16日內授警字第1080873713號函（見偵
    卷第97頁），分別係由承辦本案之彰化縣警察局北斗分局、
    彰化縣警察局依上開規定送請內政部警政署刑事警察局鑑定
    ，本院審酌上開鑑定書係由專業機關人員本於其專業知識及
    儀器所作成，且與本案之事實具有關聯性，又無必要命實施
    鑑定或審查之人為言詞報告或說明，故可認上開鑑定書均具
    有證據能力。
三、傳聞法則乃對於被告以外之人於審判外之言詞或書面陳述而
    為之規範。本件扣案之改造手槍槍管1 支、電鑽1 支及改造
    工具1 批，均係以物件之存在及其呈現之狀態為證據資料，
    性質上屬物證而非供述證據，並無刑事訴訟法第159 條第1
    項規定傳聞法則之適用。又上開扣案物係員警依法所查扣，
    且與本案待證事實具有自然之關聯性，又無證據證明係公務
    員違法取得之物，依法自均得作為證據。
貳、實體部分：
一、被告經本院合法傳喚未到庭陳述，惟其對於上開改造手槍槍
    管之犯行於警詢、偵訊、原審準備程序與審理時均坦承不諱
    （見偵卷第26至27頁、第81頁、第117至118頁；原審卷第50
    至51頁、第99至100頁），而上開扣案改造手槍槍管經送內
    政部警政署刑事警察局鑑定結果，認係土造金屬槍管，此有
    內政部警政署刑事警察局108 年11月29日刑鑑字第10880148
    51號鑑定書在卷可稽（見偵卷第47至49頁）；又上開土造金
    屬槍管經送內政部鑑定結果，認係屬公告之槍砲主要組成零
    件，亦有彰化縣警察局108年12月19日彰警刑字第108009811
    8號函及內政部108 年12月16日內授警字第1080873713號函
    在卷可稽（見偵卷97至99頁）；再經原審將該扣案之改造手
    槍槍管送請內政部警政署刑事警察局鑑定可否供組成具殺傷
    力之槍枝使用，經該局函復以「送鑑槍管1 枝，經以內視鏡
    檢視結果，發現槍管刻劃有來復線，且管壁完好，並未發現
    有破損之情形，係土造金屬槍管，可供組成具有殺傷力槍枝
    使用」等情，此亦有內政部警政署刑事警察局109 年9月10
    日刑鑑字第1090091954號函在卷可稽（見原審卷第75至78頁
    ），並有彰化縣警察局北斗分局搜索扣押筆錄、扣押物品目
    錄表、扣押物 品收據及扣案物品照片等在卷可稽（見偵卷
    第35至45頁），此外，復有改造手槍槍管1 枝、電鑽（含電
    池與充電器）1 支及改造手槍工具一批扣案可資佐證，足認
    被告上開任意性之自白核與事實相符，並有上開證據足資佐
    證，自堪信為真實。是以本案事證已臻明確，被告製造槍枝
    主要組成零件犯行堪予認定，應依法予以論罪科刑。
二、論罪部分：
  ㈠按槍砲彈藥刀械管制條例所謂「製造」，包括創製、改造、
    組合、混合、合成等行為在內，將損壞之零件加以修理亦屬
    製造，改造行為仍屬製造行為之一種。是核被告所為，係犯
    槍砲彈藥刀械管制條例第13條第1 項未經許可製造槍砲主要
    組成零件罪。
　㈡被告未經許可，持有槍砲主要組成零件之低度行為，為其未
    經許可，製造槍砲主要組成零件之高度行為所吸收，不另論
    罪。
  ㈢被告曾於105年間，因不能安全駕駛案件，經臺灣彰化地方法
    院105 年度交簡字第1910號判決判處有期徒刑3 月確定，於
    105 年11月30日易科罰金執行完畢，此有臺灣高等法院被告
    前案紀錄表在卷可稽，被告於前案執行完畢後5 年內，故意
    再犯本件有期徒刑以上之本罪，係屬累犯，然本院審酌被告
    所犯前案為公共危險案件，與本件所犯之未經許可製造槍枝
    主要組成零件罪所保護之法益不同，犯罪手段亦有差異，難
    認本案被告所犯有特別惡性及對刑罰反應力薄弱，難以達到
    前案科刑判決執行之矯正目的，而有依累犯規定加重其刑之
    必要，參酌司法院釋字第775 號解釋意旨，因認本案被告犯
    行毋庸另依刑法第47條第1 項之規定加重其刑。
  ㈣至於辯護人於原審雖主張本案被告得依槍砲彈藥刀械管制條
    例第18條第4 項之規定減輕刑責云云。然按犯本條例之罪，
    於偵查或審判中自白，並供述全部槍砲、彈藥、刀械之來源
    及去向，因而查獲或因而防止重大危害治安事件之發生者，
    減輕或免除其刑，槍砲彈藥刀械管制條例第18條第4 項前段
    定有明文，此係指其自白必須於偵查或審判中為之，並供述
    全部槍械、彈藥之來源及去向，因而查獲或因而防止重大危
    害治安事件之發生者，始能減輕或免除其刑。其中，所謂「
    來源」，係指被告原持有供己犯同條例之罪之全部槍砲、彈
    藥、刀械源自何人；而「去向」，則指已將槍砲、彈藥、刀
    械移轉予他人持有之情形，不包括仍為自己持有之情形在內
    （最高法院106 年度台上字第1170號、102 年度台上字第64
    3 號判決意旨參照）。經查，本案被告雖於偵查及審理中自
    白犯罪，惟其僅供述其所持有之改造手槍槍管為其所製造，
    且本案所查扣之改造手槍槍管係在被告居所查獲，足見上開
    改造手槍槍管被查獲時仍在被告持有中，並未移轉至他人持
    有，故本案並不存在所謂因被告供出來源及去向，而有查獲
    上、下手或因而防止重大危害治安事件之發生之情形，自無
    由依槍砲彈藥刀械管制條例第18條第4 項之規定予以減輕或
    免除其刑，附此敘明。
  ㈤按刑法上之酌量減輕，必於犯罪之情狀可憫恕時，始得為之
    ，為刑法第59條所明定，必須犯罪另有特殊之原因與環境等
    等，在客觀上足以引起一般同情，認為即予宣告法定低度刑
    期猶嫌過重者，始有其適用，至犯罪情節輕微，僅可為法定
    刑內從輕科刑之標準，不得據為酌量減輕之理由（最高法院
    所著28年上字第1064號、45年台上字第1165號判例意旨參照
    ）。本院考量被告漠視法令之規定及政府嚴格管制槍枝之政
    策，改造手槍槍管，對社會治安及他人生命身體之潛在危害
    甚大，自難認其所為客觀上有何足以引起一般同情，或宣告
    槍砲彈藥刀械管制條例第13 條第1項法定最低度之刑仍嫌過
    重之處，客觀上難以引起一般人之同情，其犯罪情狀並無顯
    可憫恕之處，自無適用刑法第59條之規定酌減其刑之餘地。
　㈥臺灣彰化地方檢察署109年度偵字第13218號莊穎龍違反槍砲
    彈藥刀械管制條例案件業經該檢察署檢察官移送併辦，因該
    案與本案為同一犯罪事實，本院自應予以併案審理，附此敘
    明。
三、原審以被告上開未經許可製造槍枝主要組成零件犯行事證明
    確，並以行為人之責任為基礎，審酌被告未經許可，非法製
    造槍枝主要組成零件，對社會治安構成潛在威脅，漠視法令
    之規定及政府嚴格管制槍枝之政策，所為應予責難；惟念及
    被告僅改造手槍槍管，並未查獲其他槍械、子彈，其犯罪情
    節較一般擁槍自重之人輕微，兼衡被告之犯罪動機、目的及
    使用之手段，暨其到案後於偵審中均坦承犯行之犯後態度，
    自陳智識程度、職業、家庭生活及經濟狀況等一切情狀，量
    處有期徒刑3 年，併科罰金新臺幣2 萬元，並就罰金刑部分
    ，諭知易服勞役之折算標準，以資懲儆。並敘明：扣案之改
    造手槍槍管1 枝，為槍砲之主要組成零件，業如上所述，為
    違禁物，不問屬於犯人與否，應依刑法第38條第1 項之規定
    ，宣告沒收。另扣案之電鑽（含電池及充電器）1 支及改造
    工具一批，則屬被告所有，並供其改造上開手槍槍管使用之
    工具，此經被告供承在卷，均依刑法第38條第2 項前段宣告
    沒收。經核原審判決認事用法核無違誤，量刑亦屬妥適。
四、關於上訴理由之審酌：
  ㈠被告上訴意旨略以：被告於偵查、原審均坦承犯行，並無 匿
    飾狡辯之情形，犯後態度良好，且被告之犯罪情狀及改造槍
    管之目的均屬輕微，若逕以槍砲彈藥刀械管制條例第13條第
    1項之規定對被告處以最低刑度有期徒刑3年，對被告而言 
    仍嫌過重，在客觀上足以引起一般人之同情，而有情輕法重
    之情形，顯可憫恕，原審未依刑法第59條之規定酌減其刑，
    尚有未當。又被告經此偵審之教訓，當知警惕而無再犯之 
    虞，請鈞院依刑法第59條之規定減刑後，給予被告緩刑之宣
    告，以啟自新等語。 
 ㈡本院查：
  ⒈被告漠視法令之規定及政府嚴格管制槍枝之政策，改造手槍
    槍管，對社會治安及他人生命身體之潛在危害甚大，自難認
    其所為客觀上有何足以引起一般同情，宣告法定最低度之刑
    仍嫌過重之處，客觀上難以引起一般人之同情，其犯罪情狀
    並無顯可憫恕之處，自無適用刑法第59條之規定酌減其刑之
    餘地，是以被告此部分上訴所陳即無足採。
  ⒉刑罰之量定，屬法院自由裁量之職權行使，應審酌刑法第57
    條所列各款事由及一切情狀，為酌量輕重之標準，並非漫無
    限制；量刑輕重係屬事實審法院得依職權自由裁量之事項，
    苟已斟酌刑法第57條各款所列情狀而未逾越法定刑度，不得
    遽指為違法；且在同一犯罪事實與情節，如別無其他加重或
    減輕之原因，下級審量定之刑，亦無過重或失輕之不當情形
    ，則上級審法院對下級審法院之職權行使，原則上應予尊重
    （最高法院72年台上字第6696號、75年台上字第7033號判例
    及85年度台上字第2446號判決意旨參照）。原審判決認定被
    告犯未經許可製造槍枝主要組成零件罪所憑之證據，業經詳
    細調查審酌，經核並無違背證據法則及論理法則，且量刑方
    面，審酌被告非法製造槍枝主要組成零件，對社會治安構成
    潛在威脅，漠視法令之規定及政府嚴格管制槍枝之政策，惟
    其僅改造手槍槍管，並未查獲其他槍械、子彈，其犯罪情節
    較一般擁槍自重之人輕微，及其犯罪之動機、目的、手段，
    坦承犯行之犯後態度，暨其智識程度、家庭生活及經濟狀況
    等一切情狀，是以原審量處被告有期徒刑3 年，併科罰金新
    臺幣2 萬元，所量處之有期徒刑已屬最低度刑，併科罰金部
    分亦屬低度刑，並無量刑過重或違反比例、公平原則之情形
    。原審既已依刑法第57條之規定，審酌被告上開一切情狀而
    於法定刑度內量處罪刑，難認過重，且被告及其辯護人於本
    院審理時並未再提出其他有利之證據，本院自應尊重原審科
    刑衡度之職權行使。
  ⒊綜上所述，本件被告上訴意旨所陳均無足採，且被告及其辯
    護人在本院並未提出其他有利之證據或辯解，是以被告上訴
    為無理由，應予駁回其上訴。
五、被告經合法傳喚，無正當之理由不到庭，爰不待其陳述，逕
    行判決。　　
據上論結，應依刑事訴訟法第371條、第368條，判決如主文。
本案經檢察官陳顗安提起公訴，檢察官吳祚延到庭執行職務。
中　　華　　民　　國　　110 　年　　5 　　月　　18　　日
            刑事第二庭　審判長法　官　何  志  通
                              法　官　吳  進  發
                              法　官　石  馨  文
以上正本證明與原本無異。
如不服本判決應於收受送達後二十日內向本院提出上訴書狀，其
未敘述上訴理由者，並得於提起上訴後二十日內向本院補提理由
書（均須按他造當事人之人數附繕本）「切勿逕送上級法院」。
                              書記官  陳  儷  文
中　　華　　民　　國　　110 　年　　5 　　月　　18　　日
附錄本案論罪科刑法條全文：
槍砲彈藥刀械管制條例第13條
未經許可，製造、販賣或運輸槍砲、彈藥之主要組成零件者，處
 3 年以上10 年以下有期徒刑，併科新台幣 700 萬元以下罰金
。
未經許可，轉讓、出租或出借前項零件者，處 1 年以上 7 年以
下有期徒刑，併科新台幣 500 萬元以下罰金。
意圖供自己或他人犯罪之用，而犯前 2 項之罪者，處 5 年以上
有期徒刑，併科新台幣 1000 萬元以下罰金。
未經許可，持有、寄藏或意圖販賣而陳列第 1 項所列零件者，
處 6 月以上5 年以下有期徒刑，併科新台幣 300 萬元以下罰金
。
第 1 項至第 3 項之未遂犯罰之。